【裁判字號】    91,交簡上,118
【裁判日期】    920519
【裁判案由】    公共危險
【裁判全文】
臺灣臺北地方法院刑事判決                      九十一年度交簡上字第一一八號
    上  訴  人  甲○○
右列被告因公共危險案件，不服本院臺北簡易庭民國九十一年三月十四日九十一年度
北交簡字第一三二號刑事簡易判決（檢察官聲請簡易判決處刑書案號：臺灣臺北地方
法院檢察署九十年度偵字第二三九六七號）提起上訴，本院管轄第二審之合議庭，認
為應適用通常程序審判，自為第一審判決如左：
    主    文
原判決撤銷。
甲○○無罪。
    理    由
一、公訴人聲請簡易判決處刑書意旨略以：被告甲○○於民國九十年十月二十四日凌
    晨飲用酒類達不能安全駕駛程度後，仍於同日凌晨三時三十一分許，駕駛車牌號
    碼Ｐ六－九四八六號動力交通工具自用小客車，行經臺北市○○○路、長春路交
    岔路口，為警臨檢攔停並進行呼氣酒精濃度檢測，被告於九十年十月二十四日凌
    晨三時三十一分許之呼氣酒精濃度為０‧六一毫克＼公升，因認被告涉犯刑法第
    一百八十五條之三服用酒類不能安全駕駛動力交通工具而駕駛罪。
二、按犯罪事實應依證據認定之，無證據不得推定其犯罪事實，刑事訴訟法第一百五
    十四條定有明文；又認定不利於被告之事實，須依積極證據，苟積極證據不足為
    不利於被告事實之認定時，即應為有利於被告之認定，更不必有何有利之證據，
    最高法院三十年上字第八一六號著有判例可資參照。本件公訴意旨認被告甲○○
    涉有刑法第一百八十五條之三服用酒類不能安全駕駛動力交通工具而駕駛罪，無
    非係以載有「甲○○」署押之呼氣酒精濃度檢測單、刑法第一百八十五條之三案
    件測試觀察紀錄表，及當日駕駛車牌號碼Ｐ六－九四八六號動力交通工具自用小
    客車、自稱「甲○○」之人於警訊之自白為論據。訊之被告則堅決否認有公訴人
    所指犯行，辯稱：當日並非其飲用酒類後駕駛該車牌號碼Ｐ六－九四八六號動力
    交通工具自用小客車，係他人冒用其遺失之汽車駕駛執照而以其名義接受員警訊
    問、製作前揭呼氣酒精濃度檢測單等卷附文書等語。
三、經查，被告之指印經送請內政部警政署刑事警察局以電腦比對法、特徵點比對法
    鑑驗結果，確與九十年十月二十四日凌晨三時三十一分許駕駛車牌號碼Ｐ六－九
    四八六號動力交通工具自用小客車，在臺北市○○○路、長春路交岔路口為警攔
    停查獲之人於當日凌晨接連在警訊筆錄、呼氣酒精濃度檢測單、逮捕通知書、夜
    間訊問同意書、權利告知書、臺北市政府警察局舉發違反道路交通管理事件通知
    單、口卡片影本上所留指印並不相符，此經本院職權調閱本院九十一年度交訴字
    第八九號朱立偽造文書等案件審認屬實，有該案卷附內政部警政署刑事警察局刑
    紋字第０九一０一三一五０七號鑑驗書可稽，當日署名「甲○○」之警訊筆錄、
    呼氣酒精濃度檢測單、逮捕通知書、夜間訊問同意書、權利告知書、臺北市政府
    警察局舉發違反道路交通管理事件通知單、口卡片影本上所留指印，均為朱立（
    男，五十三年四月二十日生，身分證統一編號為：Ｚ000000000號）所
    有，亦經內政部警政署刑事警察局鑑識明確，有前述另案卷附之內政部警政署刑
    事警察局刑紋字第０九一０二０九０三八號鑑驗書可考，參諸朱立當日凌晨飲用
    酒類駕駛車輛為警查獲後，冒名被告「甲○○」應訊，並在警訊筆錄、呼氣酒精
    濃度檢測單、逮捕通知書、夜間訊問同意書、權利告知書、臺北市政府警察局舉
    發違反道路交通管理事件通知單、口卡片影本上偽造被告甲○○之署押一節，已
    經朱立於另案檢察官偵查、本院審理中坦承不諱，且證人即車牌號碼Ｐ六－九四
    八六號動力交通工具自用小客車車主丁○○到庭證稱：其與被告甲○○素不相識
    ，當日其係將所有之車輛交由長子朱立使用，證人即九十年十月二十四日凌晨三
    時三十一分許，在車牌號碼Ｐ六－九四八六號動力交通工具自用小客車上，於駕
    駛人到警局接受員警訊問時在場之丙○○亦到庭證稱：其亦與被告甲○○素不相
    識，當日係由前妹夫朱立搭載，為警查獲之人為其前妹夫朱立，核與法務部戶役
    政連結作業系統查詢單、交通部公路總局嘉義區監理所臺南監理站嘉監南字第九
    一一八三八０號覆函暨車籍資料查詢單、泛亞電信股份有限公司（九一）泛亞Ｅ
    字第０六一０號覆函暨客戶基本資料所載相符，被告甲○○並未於九十年十月二
    十四日凌晨三時三十一分許服用酒類不能安全駕駛動力交通工具而駕駛，殆無疑
    義。
四、綜上所述，並無證據可資證明被告甲○○有飲用酒類已達不能安全駕駛動力交通
    工具之程度而駕駛行為，此外亦查無證據足認被告確有公訴人所指犯行，揆諸首
    揭判例、法條，不能證明被告犯罪，依法應為無罪之諭知，原審疏未詳究前情，
    遽為科刑之判決，自非允洽，被告上訴執其無犯罪行為指摘原審判決不當，為有
    理由，自應由本院將原判決撤銷改判，諭知被告無罪。
五、檢察官論告意旨雖肯認上訴人甲○○係遭朱立冒名應訊，並無飲用酒類不能安全
    駕駛動力交通工具而駕駛之犯行，但本件警方移送、檢察官偵查、聲請簡易判決
    處刑及原審簡易判決處刑之對象均係朱立，並非甲○○，原審判決應予更正姓名
    再為送達即可，甲○○並非接受警訊、偵查、審判之被告，依法即不得提起上訴
    ，其上訴不合法等語。惟關於公訴人起訴及法院審理對象之確定，為求客觀確定
    起訴及審理之對象，以確保訴訟程序之安定，通說兼採表示說或行動說為認定標
    準。本案被告甲○○於公訴人偵查程序時，始終未曾到庭應訊，而在偵查階段公
    訴人對偵查對象之認知，僅存在於公訴人內心，如被告並非偵查中在押，則法院
    僅得以表現在具有對外公示作用之聲請簡易判決處刑書為準繩，而公訴人於聲請
    簡易判決處刑書中關於被告姓名、性別、出生年月日、身分證統一編號等資料之
    記載，已明顯對外宣示其追訴對象為甲○○，並無其他特徵可認定檢察官起訴對
    象係指被告甲○○以外之人，而且實際上亦確有如聲請簡易判決處刑書所載之被
    告甲○○其人，本院之審理、傳喚對象也係針對甲○○，被告甲○○本人更曾出
    庭應訊而為訴訟上之攻防，則無論採表示說或行動說之理論，檢察官聲請簡易判
    決處刑及本院審理之對象均應認係甲○○而非朱立，被告甲○○既無於九十年十
    月二十四日凌晨飲用酒類不能安全駕駛動力交通工具而駕駛之犯行，前已述及，
    依法自應為無罪之諭知。
六、末按檢察官聲請簡易判決處刑之案件，經法院認為有第四百五十一條之一第四項
    但書之情形者，應適用通常程序審判之；對於簡易判決之上訴，準用刑訴法第三
    編第一章及第二章之規定；管轄第二審之地方法院合議庭受理簡易判決上訴案件
    ，應依通常程序審理。其認案件有刑訴法第四五二條之情形者，應撤銷原判決，
    逕依通常程序為第一審判決，刑事訴訟法第四百五十二條、法院辦理刑事訴訟簡
    易程序案件應行注意事項第十四條分別定有明文。本件被告甲○○既無於公訴人
    所指時、地觸犯刑法第一百八十五條之三罪，而應對其諭知無罪之判決，業如前
    述，原審本不得適用刑事訴訟法第七編所定之簡易程序對其論罪科刑，而應依刑
    事訴訟法第四百五十二條規定適用通常程序為審判，則本院所為本件判決，係依
    據前引規定適用第一審通常程序而為之第一審通常程序判決，併此敘明。
據上論結，依刑事訴訟法第四百五十二條、第四百五十五條之一第一項、第三項、第
三百六十九條第一項前段、第三百六十四條、第三百零一條第一項，判決如主文。
本案經檢察官乙○○到庭執行職務。
中      華      民      國    九十二    年      五      月     十九     日
                              臺灣臺北地方法院交通法庭
                                      審判長法  官  劉  壽  嵩
                                            法  官  林  鴻  達
                                            法  官  洪  文  慧
右正本證明與原本無異。
如不服本判決，應於判決送達後十日內向本院提出上訴狀(應抄附繕本)。告訴人
或被害人如對於本判決不服者，應具備理由請求檢察官上訴，其上訴期間之計算
係以檢察官收受判決正本之日期為準。
                                            書記官  江  虹  儀
中      華      民      國      九十二      年    五    月    二十      日


司法院資訊處製作；財團法人民間司法改革基金會備份。
